臺灣臺中地方法院民事裁定　96年度小上字第42號
上　訴　人　乙○○
被　上訴人　新光行銷股份有限公司
法定代理人　甲○○
上列當事人間請求清償債務事件，上訴人對於中華民國96年3月
23日本院台中簡易庭96年度中小字第934號小額訴訟判決提起上
訴，本院裁定如下：
    主  文
上訴駁回。
第二審訴訟費用新臺幣壹仟伍佰元由上訴人負擔。
    理    由
一、按對於小額程序之第一審裁判之上訴，非以其違背法令為理
    由，不得為之；又上訴狀內應記載上訴理由，表明(一)原判
    決所違背之法令及其具體內容。(二)依訴訟資料可認為原判
    決有違背法令之具體事實，民事訴訟法第436條之24第2項、
    第436條之25分別定有明文。又提起上訴，應以上訴狀表明
    (三)對於第一審判決不服之程度，及應如何廢棄或變更之聲
    明，同法第441條第1項第3款亦定有明文，此依同法第436
    條之32第2項規定，於小額事件之上訴程序準用之。又所謂
    判決有違背法令，乃指判決不適用法規或適用不當，亦為同
    法第468條所明定，此亦為小額事件之上訴程序所準用（民
    事訴訟法第436條之32第2項參照）。而以判決有不適用法規
    或適用不當為上訴理由時，其上訴狀或理由書應有具體之指
    摘，並揭示該法規之條項或內容，若係成文法以外之法則，
    應揭示該法則之旨趣，倘為司法院解釋或最高法院之判例，
    則應揭示該判解之字號或其內容，如依民事訴訟法第469條
    所列第1款至第5款理由提起上訴時（第6款未準用，參照民
    事訴訟法第436條之32第2項規定），其上訴狀或理由書應揭
    示合於該條款之事實，上訴理由狀如未依此項方法表明者，
    即難認為已對原判決之違背法令有具體之揭示，其上訴自難
    認為合法，此亦有最高法院著有71年台上字第314號判例可
    資參照。
二、本件上訴意旨略以：訴外人誠泰商業銀行明知消費性分期付
    款、直銷業務、金錢信託契約之混合契約非其合法業務，亦
    明知訴外人巔峰電信股份有限公司 (下稱巔峰公司)意圖為
    其不法所有，以老鼠會直銷方法，透過優渥之獎金鼓勵直銷
    商招攬下線客戶，直銷商再以節費方案可省一半電話費為誘
    因，由誠泰商業銀行與巔峰公司通謀虛偽簽訂金錢信託契約
    ，揚言由誠泰商業銀行負責監督巔峰公司吸收資金之合法利
    用，並作信心喊話，使上訴人誤信該金錢遊戲設計精良，不
    是一般詐騙集團，在巔峰公司推出網內互打免費，含3市話2
    手機，網外每分鐘新台幣 (下同)4.8 元優惠價，市話轉接
    專案即使國際電話也比照市話，現金付款打9折，附贈1萬元
    新款手機1台，上訴人乃預繳4萬8000元，嗣巔峰公司在吸金
    10多億元後宣告倒閉，電話不通，貸款照催收，而被上訴人
    前手誠泰行銷股份有限公司推諉給巔峰公司，銀行在被上訴
    人代償後，非債權人情況下，竟偽稱欠銀行貸款，將上訴人
    移送財團法人聯合徵信中心，公告上訴人債信不良，致上訴
    人信用卡、房貸等告貸無門；被上訴人前手違反銀行法之規
    定、誠泰商業銀行違反電腦個人資料保護法之規定，上訴人
    得向其請求賠償10萬元並主張抵銷；又被上訴人未將貸款債
    權讓與通知上訴人，亦違反民法第297條之規定；被上訴人
    是假分期真貸款後公司倒閉之加害人，而上訴人才是被害人
    云云。
三、經核上訴意旨，其內容係指被上訴人因代償而取得貸款債權
    ，惟此債權實為被上訴人不履行「金錢信託契約」監督巔峰
    公司非法吸金所生，被上訴人應無權請求系爭款項，上訴人
    均未具體說明原判決有如何不適用法規或適用不當之處，並
    揭示該法規之條項或其內容之事實，難認對該判決之如何違
    背法令已有具體指摘。參諸前開說明，自不得謂已合法表明
    上訴理由，從而本件上訴，顯難認為合法，應予駁回。
四、依民事訴訟法第436條之32第1項準用同法第436條之19第1項
    規定，第2審法院為訴訟費用之裁判時，應確定其訴訟費用
    額，而本件第2審訴訟費用額，審核卷附證物後確定為如主
    文第2項所示金額。
五、據上論結，本件上訴為不合法，依民事訴訟法第436條之32
    第1項、第2項、第444條第1項、第95條、第78條、第436條
    之19第1項，裁定如主文。
中　　華　　民　　國　　96　　年　　5　　月　　28 　日
                  民事第二庭    審判長法官   許冰芬
                                法      官   陳春長
                                法      官   涂秀玲
上正本與原本無異
不得抗告
中　　華　　民　　國　　96　　年　　5　　月　　28 　日
                                書記官
